【裁判字號】    88,易,4751
【裁判日期】    890523
【裁判案由】    違反動產擔保交易法
【裁判全文】
臺灣高雄地方法院刑事判決                        八十八年度易字第四七五一號
    公  訴  人  臺灣高雄地方法院檢察署檢察官
    被      告  丙○○
右列被告因違反動產擔保交易法案件，經檢察官提起公訴（八十八年度偵字第二００
四七號），本院判決如左：
    主    文
丙○○動產擔保交易之債務人，意圖不法之利益，將標的物移轉，致生損害於債權人
，處拘役拾日，如易科罰金，以佰元折算壹日，緩刑貳年。
    事    實
一、丙○○於民國八十六年四月十七日，依動產擔保交易法之規定，以其所有車牌號
    碼ＹＲ─九三八七號自用小客車，向萬泰商業銀行股份有限公司（以下簡稱萬泰
    銀行）辦理汽車貸款新台幣（下同）三十七萬元，以上開車輛依動產交易法之規
    定設定車輛動產抵押權予萬泰銀行，並經高雄區監理所辦理動產擔保交易登記完
    畢在案，為動產擔保交易之債務人。雙方約明貸款分三十六期攤還本息，期限自
    八十六年五月三十日起至八十九年四月三十日止，每月支付一期，每期繳納一萬
    二千三百八十元，復約定上開車輛存放地點為高雄市○○市○○街八十五巷十五
    之一號，在貸款未全部繳清前，丙○○僅得依約占有使用，不得任意遷移、出賣
    、出質、移轉或為其他處分。詎丙○○於取得上開貸款後，僅清償十六期，自八
    十七年九月三十日起即未再依約履行支付分期款，並意圖為自己不法之利益，將
    上開動產擔保小客車移轉予乙○○抵償債務，經萬泰銀行按址函催並派員循址前
    往約定車輛停置地點查訪俱無結果，致生損害於萬泰銀行。
二、案經萬泰銀行訴請臺灣高雄地方法院檢察署檢察官偵查起訴。
    理    由
一、訊據被告對於其以所有上開車輛，依動產交易法規定設定車輛動產抵押權予萬泰
    銀行，向萬泰銀行借款三十七萬元，並約定車輛存放地點為高雄市○○市○○街
    八十五巷十五之一號，在貸款未全部繳清前，不得任意處分等情，及其自八十七
    年九月三十日起即未再依約履行債務，並將前開車輛交付乙○○，遷移原約定存
    放地點等事實，坦承不諱，核與告訴人萬泰銀行代理人吳振聲於偵查中所指述之
    情節相符，並有被告簽署之購置汽車分期付款貸款申請書、授信約定書、車輛動
    產抵押契約書及動產擔保交易動產抵押登記申請書各一份，暨汽車新領牌照登記
    書一紙附於偵查卷可稽。被告雖否認交付上開車輛予乙○○，目的在移轉產權抵
    債之事實，辯稱：因欠乙○○錢，將上開車輛借予乙○○使用，或稱：暫時交乙○○保管等語，惟其既亦坦承同意由乙○○處分上開車輛，因乙○○另對甲○○
    負債，又將車輛交給甲○○，伊亦同意等情（見本院八十九年三月二十一日訊問
    筆錄），且自陳並未將車輛交予乙○○之事，告知告訴人萬泰銀行（見本院八十
    九年五月九日審理筆錄），參以被告將車輛交予乙○○後，即舉家遷移，去向不
    明，亦未續繳餘款，恣任告訴人追索無著，其顯有意圖不法之利益，而將標的物
    移轉之行為，致生損害於告訴人，甚為灼然，被告前揭辯詞，無非避重就輕卸責
    之詞，尚不足採信。本件事證明確，被告犯行洵堪認定。至其嗣後經本院通緝到
    案後，雖已協助告訴人自甲○○住家附近尋獲上開車輛，告訴人亦表明不予追究
    在卷可按等情，固得據為量刑審酌之參考依據，然對其已成立之罪行，要屬無礙
    ，併此敘明。
二、核被告所為，係犯動產擔保交易法第三十八條之罪。公訴人雖指被告係意圖為自
    己不法之利益，將其所有前揭設定動產抵押之自用小客車遷移，而認觸犯動產擔
    保交易法第三十八條之罪嫌等語，惟按動產擔保交易法第三十八條之罪，其犯罪
    構成要件乃「動產擔保交易之債務人，意圖不法之利益，將標的物處分，致生損
    害於債權人者」，至於列舉之「遷移、出賣、出質、移轉、抵押」，不過為處分
    行為態樣之列舉而已，故本件被告實際上雖係將該自用小客車「移轉」予案外人
    乙○○，而非起訴書所載之「遷移」，惟起訴之基本社會事實仍屬同一，本院自
    得認定事實而為裁判，無庸變更起訴法條，併此敘明。爰審酌被告素行良好、犯
    罪之動機、目的、所生之損害及其品行、智識程度，暨已協助告訴人尋獲標的物
    拍賣求償，並陳明願清償餘款，告訴人亦表明不予追究，犯後態度尚佳等一切情
    狀，量處如主文所示之刑，並諭知易科罰金之折算標準。又被告前未曾受有期徒
    刑以上刑之宣告，有台灣高雄地方法院檢察署刑案資料查註紀錄表在卷可按，一
    時疏慮，為本次犯行，經此次起訴審判後，當能知所警惕，信無再犯之虞，本院
    認所宣告之刑以暫不執行為適當，併諭知緩刑二年，以啟自新。
據上論斷，應依刑事訴訟法第二百九十九條第一項前段，動產擔保交易法第三十八條
，刑法第十一條前段、第四十一條、第七十四條第一款，罰金罰鍰提高標準條例第一
條前段、第二條，判決如主文。
本案經檢察官郭武義到庭執行職務
中      華      民      國    八十九    年      五      月    二十三    日
                                  台灣高雄地方法院刑事庭
                                      法  官  陳淑卿
右正本證明與原本無異。
如不服本判決，應於判決送達後十日內向本院提出上訴狀。
                                      書記官  陳朝宗
中      華      民      國    八十九    年      五      月    二十三    日
附錄本案論罪科刑法條全文
動產擔保交易法第三十八條
動產擔保交易之債務人，意圖不法之利益，將標的物遷移、出賣、出質、移轉、抵押
或為其他處分，致生損害債權人者，處三年以下有期徒刑、拘役或科或併科六千元以
下之罰金。


司法院資訊處製作；財團法人民間司法改革基金會備份。
